【裁判字號】    91,訴,2674
【裁判日期】    920129
【裁判案由】    侵權行為損害賠償
【裁判全文】
臺灣板橋地方法院民事判決  九十一年度訴字第二六七四號
    原      告  甲○○
    被      告  乙○○
右當事人間請求侵權行為損害賠償事件，由刑事庭移送前來（九十一年板簡附民字第
八號），本院判決如左：
    主      文
被告應給付原告新臺幣貳萬元。
原告其餘之訴駁回。
訴訟費用由被告負擔五十分之一，餘由原告負擔。
    事      實
甲、原告方面：
一、聲明：被告應給付原告新臺幣（下同）一百萬元。
二、陳述：
  （一）被告乙○○於民國九十一年四月三日凌晨一時許，在臺北縣永和市○○路七
        十號前，因駕駛移動式起重機吊卸物品施工造成之聲響過大，引發毗鄰而居
        之原告心生不滿而前來勸阻，被告初不予理會，嗣因原告以自備雞蛋丟擲上
        開起重機，憤而公然以「幹你老母」之穢語侮辱原告，致原告名譽受損。
  （二）按因犯罪而受損害之人，於刑事訴訟程序得附帶提起民事訴訟，對於被告及
        依民法負賠償責任之人，請求回復其損害，刑事訴訟法第四百八十七條第一
        項定有明文。爰依法請求慰撫金一百萬元。
三、證據：提出起訴書影本乙件為證。
乙、被告方面：
一、聲明：駁回原告之訴。
二、陳述：
    伊受僱於右揭時、地施工，曾經警察局核准在案，嗣於施工時突遭丟擲雞蛋，遂
    憤而口出「幹你老母」之穢語，惟出言之際不知該雞蛋係原告丟擲。
丙、本院依職權調閱臺灣板橋地方法院檢察署九十一年度偵字第一七二七四號、本院
    板橋簡易庭九十一年度板簡字第一七四二號刑事卷宗。
    理      由
一、本件原告主張被告於九十一年四月三日凌晨一時許，在臺北縣永和市○○路七十
    號前，因駕駛移動式起重機吊卸物品施工聲響過大，經原告前往勸阻，不知改善
    ，猶於原告以雞蛋丟擲上開起重機時，以「幹你老母」之穢語出言侮辱原告，致
    原告名譽受損，爰依法請求被告賠償一百萬元等語。被告則以其於前揭時、地施
    工時，突遭丟擲雞蛋，遂憤而口出穢語，惟出言之際不知該雞蛋係原告丟擲云云
    ，資為抗辯。
二、按因故意或過失，不法侵害他人之權利者，負損害賠償責任，民法第一百八十四
    條第一項前段定有明文；又損害之發生或擴大，被害人與有過失者，法院得減輕
    賠償金額，或免除之，同法第二百十七條第一項亦定有明文，此項規定之目的，
    在謀求加害人與被害人間之公平，法院原得依職權減輕或免除之。經查：被告於
    右揭時、地公然以「幹你老母」之穢語出言侮辱原告，業據原告於刑事案件偵查
    中指訴不移，核與證人即當時在場之黃金燈於警訊中證稱於右揭時間騎乘自行車
    行經右開地點，適見原告前往勸阻被告操作起重機吊卸物品未果，隨即持雞蛋丟
    擲被告所駕起重機，被告因而對原告辱罵稱「幹你老母」等語相符（見卷附偵查
    卷影本），復有臺灣板橋地方法院檢察署九十一年度偵字第一七二七四號偵查卷
    宗及板橋簡易庭九十一年度板簡字第一七四二號妨害名譽刑事卷宗影本附卷可參
    ；至被告迭於刑事案件偵查及本院審理中辯稱伊受僱於右揭時、地施工，曾向警
    察局申請核准在案，僅因施工時突遭丟擲雞蛋，遂憤而口出穢語，惟出言之際不
    知係原告丟擲等情，雖有臺北縣政府警察局於九十一年三月二十五日出具之臨時
    使用道路通知書一紙存卷可查（見卷附偵查卷影本），惟按行為人對於構成犯罪
    之事實，明知並有意使其發生者，為故意，刑法第十三條第一項定有明文，此一
    規定亦為民事法律認定行為人有無行為故意所採，是故意侮辱者，行為人明知其
    行為侮辱人，且有意使其發生為已足，本件被告既自承明知遭人丟擲雞蛋，因而
    出言辱罵丟擲之人，則縱不知辱罵對象之確實身分，亦無礙其故意侮辱而侵害他
    人之認定；是以原告主張因其阻止被告施工製造噪音，被告竟以「幹你老母」之
    穢語辱罵之等情，堪信為真實，再被告故意出言侮辱原告，因而致原告之名譽受
    損，其故意侮辱行為與原告名譽損害之結果，實有相當因果關係，從而原告以遭
    受被告公然侮辱為由，主張被告應負損害賠償責任，核屬有據。茲應審究者，厥
    為原告請求之金額是否適法妥當。
三、按不法侵害他人之身體、健康、名譽、自由、信用、隱私、貞操，或不法侵害其
    他人格法益而情節重大者，被害人雖非財產上之損害，亦得請求賠償相當之金額
    ，民法第一百九十五條第一項前段亦定有明文；又非財產上損害，兼有私法上之
    制裁、填補精神上損害及慰撫痛苦等機能，是其數額如何始為相當，自得由法院
    斟酌雙方身分、資力、加害程度及其他相關情形核定相當之數額決定之，最高法
    院十九年上字第一六一三號、五十一年臺上字第二二三號判例即宣示相同意旨，
    可資參照。爰審酌被告雖執出言侮辱時，不知侮辱之對象係原告為辯，然無解其
    藉社會通念公認不堪之詞率爾辱罵他人，資以宣洩情緒之行為本質，為法所不容
    ，已有可訾，兼衡原告係高中畢業，曾經營修理工廠，現則以經營旅館為業，僱
    有十名員工，分二班制提供勞務，惟獲利狀況不佳，亦未自所營旅館領有薪資，
    且有三名子女共同居住，均在外從事工作等情，及被告係國中畢業，以駕駛起重
    機吊卸物品為業，時薪三千五百元，月入約三十萬元，且與母親、妻子及二名子
    女共同居住，而二名子女分別就讀高中一年級及五年制專科學校，仍為在學學生
    等情，為兩造所不爭，原告所受精神上痛苦非鉅及被告因此行為已受刑事制裁等
    一切情狀，認原告請求被告賠償精神慰藉金，以二萬元為適當，逾此數額之請求
    已非公允。
四、從而，原告本於侵權行為之法律關係，請求被告賠償精神慰藉金，於二萬元範圍
    內，為有理由；原告逾上開數額之請求，為無理由，應予駁回。
據上論結，本件原告之訴一部為有理由，一部為無理由，應依民事訴訟法第七十九條
但書，判決如主文。
中      華      民      國    九十二    年      一      月    二十九    日
                                臺灣板橋地方法院民事第二庭
~B法  官  徐福晉
右正本證明與原本無異。
如不服本判決，應於判決送達後廿日內，向本院提出上訴狀。
中      華      民      國    九十二    年      一      月    二十九    日
~B書記官  陳倨篁


司法院資訊處製作；財團法人民間司法改革基金會備份。
